臺灣臺南地方法院刑事判決　　　　　　　　　　　　　　九十年度訴字第五三一號
　　公　訴　人　臺灣台南地方法院檢察署檢察官
　　被　　　告　丙○○○
　　選任辯護人　許安德利
　　　　　　　　許世
右列被告因違反電業法案件，經檢察官提起公訴（八十九年度偵字第七０三五號），
本院判決如左：
    主  文
丙○○○無罪。
    理  由
一、公訴意旨略以：被告丙○○○意圖為自己不法之所有，於民國八十七年十二月二
    十八日，在台南縣佳里鎮忠仁里忠仁一一七之十三號（以下簡稱系爭房屋），將
    台灣電力公司（以下簡稱台電公司）在用戶電錶上裝設之封印破壞，改造電錶內
    部鍋螺，使電錶計費失準，竊取電力，嗣於八十八年六月三日，為台灣電力公司
    稽查員會同員警當場查獲，因認被告丙○○○涉有刑法第一百三十八條、電業法
    第一百零六條第三款之罪嫌等語。
二、按犯罪事實應依證據認定之，無證據不得推定其犯罪事實；又不能證明被告犯罪
    者，應諭知被告無罪之判決，刑事訴訟法第一百五十四條、第三百零一條第一項
    分別定有明文。又事實之認定，應憑證據，如未能發現相當證據，或證據不足以
    證明，自不能以推測或擬制之方法，為裁判基礎（最高法院四十年台上字第八六
    號判例參照）。認定不利於被告之事實，須依積極證據，苟積極證據不足為不利
    於被告事實認定時，即應為有利於被告之認定，更不必有何有利之證據（最高法
    院三十年上字第八一六號判例）；而所謂「積極證據足以為不利被告事實之認定
    」係指據為訴訟上證明之全盤證據資料，在客觀上已達於通常一般之人均不致於
    有所懷疑，而得確信被告確曾犯罪之程度，若未達到此一程度，而有合理懷疑之
    存在時，即無從為有罪之認定（最高法院七十六年台上字第四九八六號判例）。
三、公訴人認被告丙○○○涉有前開犯行，無非係以證人丁○○之指訴及被告所有之
    台南縣佳里鎮忠仁里忠仁一一七之十三號房屋於遭警查獲後，用電之度數即大幅
    增加為其論據。訊據被告堅決否認有何違反電業法等犯行，辯稱：伊自系爭房屋
    興建完工後，即交由女兒乙○○及其友人合夥經營簡餐餐廳，並於八十八年五、
    六月開始向伊女兒乙○○收取每月二萬元之租金，伊並未竊電，亦未破壞封印鎖
    ，改造電錶內之內部鍋螺等語。經查：
（一）被告於本院審理中自承：「（問：八十七年年底到八十八年六月份，水電費是
      何人繳納？）我女兒在繳」、「（問：裝潢期間，你有無參與及有無參與經營
      餐廳之事？）沒有」等語（詳本院九十一年八月二十二日審判筆錄），核與證
      人乙○○於本院審理中證述稱：「（問：八十七年十二月起到八十八年六月份
      水電費是由何人繳？）我拿給我妹妹去繳。因為我沒有時間去繳」、「（問：
      經營這家餐廳，你媽媽有無幫忙？）她在外面工作，很少到我餐廳去。晚上則
      會到我餐廳用餐」等語相符（詳前開審判筆錄），且證人乙○○亦稱：「在八
      十七年十二月開始籌畫，這家餐廳不是我一個人經營，由我當管理人，有幾個
      股東與我一起經營，陳佑隴、蔡文華、陳威權跟我一起經營，出資比例每個人
      約三十五萬至四十萬元」、「陳佑隴原先是借我錢，後來我邀他入股，跟他說
      如果有賺錢，每個月會分紅給他」等語，亦與證人陳佑隴所述情節相符，是觀
      上開證人所述，被告既僅將系爭房屋租予證人乙○○及其友人經營餐廳，系爭
      房屋之水電費亦非被告負責繳納，則被告似無意圖為自己不法所有之竊電動機
      。從而，被告是否確有將台電公司用戶電錶上裝設之封印破壞，改造電錶內部
      鍋螺，使電錶計費失準，竊取電力，即堪置疑。
（二）次查，證人即台灣電力公司台南區營業處稽查股人員丁○○於本院調查時固證
      稱：「我們會同用電人去看電錶，封印都已破壞，現場查獲電錶零件都是偽造
      的，提出正品和偽造零件，只要鍋螺如果有更動，齒輪的咬合就不同，本件鍋
      螺有更動過，所以齒輪會走的比較慢」等語（詳本院九十年五月十四日訊問筆
      錄），並於本院九十年九月二十四日訊問時到庭結證稱：「（問：八十八年六
      月三日到案發現場查緝時，裝設電錶箱的鎖頭有無被破壞？）有三個封印鎖，
      有被撬開再被塞進去，有被破壞的痕跡，又被裝回去，電力公司要打開電錶箱
      的話，就會把鎖剪掉，沒有鑰匙」等語（詳本院九十年九月二十四日訊問筆錄
      ），而證人即台灣電力公司台南區營業處稽查股股長甲○○亦到庭證稱：「現
      場裝設五個封印鎖，八十八年六月三日扣四個封印鎖，另一個封印鎖沒有動它
      ，留在現場，扣案四個封印鎖其中三個封印所有被打開過再裝回去的痕跡，動
      電錶內部要將封印鎖打開，把封印簽打開才能動電錶。現場是確定封印所有被
      動過，才會會同當事人、警察將電錶拆下」、「齒輪部分是當場查扣，還在電
      錶裡沒有拿下，裡面的偽品肉眼可看出」等語（詳本院九十年九月二十四日訊
      問筆錄），系爭房屋之電錶及電錶上之封印鎖縱有如上開證人所述之遭改裝或
      破壞之情形，然依本院調查證據之結果，並無證據證明係被告所為或係被告令
      他人所為，且被告亦無竊取電力之動機，已如前述。因之，對被告有利之存疑
      即屬存在，本院即無從形成超越合理可疑之確信心證，以便為被告有罪之判決
      ，自不得遽為不利被告事實之認定，而認其有竊取電力、破壞封印鎖之犯行。
      此外，復查無其他積極證據足以證明被告確有被訴之犯行，揆諸上述規定，不
      能證明被告犯罪，自應為其無罪之諭知。
據上論斷，應依刑事訴訟法第三百零一條第一項，判決如主文。
本案經檢察官葉耿旭到庭執行職務。
中      華      民      國    九十一    年      八      月     三十     日
                                臺灣台南地方法院刑事第二庭
                                    法  官  鄭  燕  璘
右正本證明與原本無異。
如對本判決不服，應於送達後十日內，向本院提出上訴狀。
                                    書記官  田  富  蓉
中      華      民      國    九十一    年      九      月      四      日
